【裁判字號】    95,中簡上,339
【裁判日期】    951206
【裁判案由】    違反動產擔保交易法
【裁判全文】
臺灣臺中地方法院刑事判決           95年度中簡上字第339號
上  訴  人
即  被  告  甲○○○
選任辯護人  郭賢傳律師
上列上訴人因違反動產擔保交易法案件，不服本院臺中簡易庭中
華民國九十五年五月十五日九十五年度中簡字第一一八五號第一
審簡易判決（聲請案號：九十五年度偵緝字第五五八號）提起上
訴，本院管轄第二審之合議庭判決如下：
    主  文
上訴駁回。
    犯罪事實
一、甲○○○因積欠地下錢莊約新臺幣（下同）一百三十萬元，
    無力負擔沈重利息，遂接受錢莊人員綽號「小高」之真實姓
    名年籍不詳成年男子建議，以購買自用小客車，並將車交付
    地下錢莊存放之方式，降低利息，並透過「小高」及前裕融
    企業股份有限公司（以下簡稱裕融公司）業務員丙○○（未
    經起訴）之安排，於民國（下同）九十三年八月三十一日，
    以附條件買賣方式，向裕融公司購買車牌號碼４５０５－Ｊ
    Ｌ號自用小客車，總額為九十一萬二千九百六十元，除頭期
    款七萬八千元外，雙方約定餘款八十三萬四千九百六十元，
    自九十三年十月十五日起至九十八年八月十五日止，每月一
    期，每二期付二萬七千八百三十二元，分六十期攤還，並約
    定標的物存放地點為甲○○○之住所即臺中市○區○○路三
    一巷二之一號，且在價款未付清前，標的物所有權仍屬於出
    賣人所有，買受人僅得依約占有使用，不得任意遷移或為其
    他處分，並辦畢附條件買賣登記。甲○○○即意圖為自己不
    法之利益，於簽約後，即由丙○○出面領車，並將該車轉交
    地下錢莊人員持有，以此方式遷移該車，未存放於臺中市○
    區○○路三一巷二之一號，而減輕自己之利息負擔。嗣後甲○○○僅依約繳交八期款項，自第九期起即拒不付款，裕融
    公司追索該車無著，未能依動產擔保交易法行使取償之權益
    ，致生損害於債權人裕融公司。
二、案經裕融公司訴由臺灣臺中地方法院檢察署檢察官偵查後，
    聲請以簡易判決處刑。
    理  由
一、訊據被告甲○○○固坦承於九十三年八月三十一日，以動產
    擔保交易法動產抵押方式，向裕融公司貸款購買車牌號碼４
    ５０５－ＪＬ號自用小客車之事實，惟矢口否認有何違反動
    產擔保交易法犯行，辯稱：（一）被告之先生做生意需要週
    轉，被告向地下錢莊借錢，利息每十萬元十天一萬五千元，
    無力負擔沈重利息，遂接受錢莊人員綽號「小高」之成年男
    子建議，購買自用小客車，並將車交付地下錢莊存放，利息
    降為每二十萬元十五天為一萬五千元。交車時，裕融公司並
    未通知伊，而是由地下錢莊直接將車牽走，地下錢莊的人只
    有將車子開至被告住處前面給被告看一下，裕融公司人員自
    始即知悉被告買車是要交付地下錢莊，業務員並直接將新車
    交付地下錢莊人員占有、使用，故該車係由裕融公司業務員
    所遷移，並非被告所為。（二）被告若意圖為自己不法之利
    益，理應一開始即不付分期款，何必支付八期款項，被告確
    因無法負荷，才未繼續支付，並無意圖為自己不法之利益云
    云。經查：
（一）上揭事實，業據告訴代理人王凱軍於偵查中指述明確，證
      人即裕融公司業務人員丁○○於本院審理時亦證稱：丙○○係伊以前在裕隆汽車之同事，該件買賣為丙○○介紹，
      伊南下臺中到被告住處辦手續，打契約後，收取被告證件
      ，被告有開票，當時雖懷疑他們之間有經濟上之問題，不
      過不大清楚，伊只負責賣車，車隔太久，伊已忘記係被告
      或丙○○告知車要交付給丙○○等語。
（二）據被告上述自白，顯見被告買車之目的，自始即為交付地
      下錢莊，以換取降低利息之利益。故裕融公司業務員丁○○將該車交付丙○○，再由丙○○轉交地下錢莊人員持有
      ，係符合被告之原意，故丙○○及地下錢莊之人員均為被
      告之占有輔助人，丁○○將車輛交付丙○○，業已完成民
      法上之交付行為。而被告之目的既要將該車交付地下錢莊
      人員持有，則由被告親自交付，或由丙○○轉交，結果均
      無二致。又丙○○僅係裕融公司之前任業務員，丁○○係
      業務部門之小主管，二人均非裕融公司之負責人，縱認該
      二人知情，亦僅有是否與被告成立共同正犯之問題，無從
      解免被告之刑責。而卷附汽車附條件買賣契約書第二十一
      點明確載明約定以債務人住所（即臺中市○區○○路三一
      巷二之一號）為標的物放置地點，被告未依約定將該車置
      於住處，卻由地下錢莊人員持有，實質上當然發生遷移標
      的物之結果無疑。被告辯稱該車係由裕融公司業務員所遷
      移，非被告親為，即未違反動產擔保交易法云云，要無可
      採。
（三）被告自承因地下錢莊利息太高，為降低利息，才接受「小
      高」之建議買車，而地下錢莊取得該車後，利息確由每十
      萬元十天一萬五千元，降為每二十萬元十五天為一萬五千
      元，則被告事先確係意圖為自己減輕利息之利益，事後亦
      確實獲得減輕利息之利益甚明。被告辯稱未意圖為自己不
      法之利益云云，亦無可採。
（四）除證人丁○○證稱被告有開票以外，被告亦自白其為支付
      車款，簽發約三十餘張土地銀行之支票，每二個月一期，
      每期二萬多元，第九期起因經濟困難跳票等語（本院準備
      程序筆錄），故被告支付前面八期之款項，可能係為了維
      護支票信用，不足以認定被告無為自己不法利益之意圖。
（五）此外尚有告訴人裕融公司提出之汽車附條件買賣契約書影
      本、動產擔保交易附條件買賣設定登記申請書影本、還款
      紀錄查詢表、汽車新領牌照登記書、訪視紀錄表、存證信
      函及催收紀錄歷史資料查詢表影本各一件等在卷可參，事
      證明確，被告犯行堪以認定。
三、核被告甲○○○所為，係犯動產擔保交易法第三十八條之罪
    。按被告行為後，刑法於九十四年二月二日修正公布，並於
    九十五年七月一日施行，第二條第一項明定：「行為後法律
    有變更者，適用行為時之法律；但行為後之法律有利於行為
    人者，適用最有利於行為人之法律。」即「從舊從輕」原則
    。又被告行為後，罰金罰鍰提高標準條例第二條業已刪除，
    而刑法第四十一條第一項之規定，已將易科罰金之折算標準
    ，由「得以一元以上三元以下」折算一日，提高為「以新臺
    幣一千元、二千元、三千元折算一日」，經比較新舊法結果
    ，以被告行為時之舊法有利於被告，是依刑法第二條第一項
    前段之規定，應適用被告行為時之舊法即修正前刑法第四十
    一條第一項前段、修正前罰金罰鍰提高標準條例第二條之規
    定，諭知易科罰金之折算標準。原審以被告罪證明確，因之
    適用刑事訴訟法第四百四十九條第一項、第四百五十四條第
    二項，動產擔保交易法第三十八條、刑法第四十一條第一項
    前段，罰金罰鍰提高標準條例第一條前段、第二條等規定，
    判處被告有期徒刑四月，並諭知如易科罰金，以三百元折算
    一日，雖未及比較新舊法，惟上訴後，比較結果以舊法有利
    於行為人，原判決適用行為時法即無不當，自不構成撤銷之
    事由。是經核原審認事用法均無不合（惟原判決主文誤載為
    「將標的物移轉」，應更正為「將標的物遷移」），而被告
    雖無前科，然在六十期價款中，僅繳納八期，至今尚未與告
    訴人達成和解，原審量刑亦屬妥適，被告提起上訴否認犯罪
    ，為無理由，應予駁回。
據上論斷，應依刑事訴訟法第四百五十五條之一第一項、第三項
、第三百六十八條，判決如主文。
本案經檢察官乙○○到庭執行職務
中    華    民    國    95    年    12    月    6     日
            刑事第六庭  審判長法  官  簡源希
                              法  官  戴博誠
                              法  官  林念祖
以上正本證明與原本無異。
本件不得上訴。
                              書記官
中    華    民    國    95    年    12    月    7     日
附錄論罪科刑法條
動產擔保交易法第三十八條
動產擔保交易之債務人，意圖不法之利益，將標的物遷移、出賣
、出質、移轉、抵押或為其他處分，致生損害於債權人者，處三
年以下有期徒刑、拘役或科或併科六千元以下之罰金。


司法院資訊處製作；財團法人民間司法改革基金會備份。
